臺灣桃園地方法院民事判決　　　　　　　98年度訴字第1232號
原　　　告　胡英傑
訴訟代理人　黃政雄律師
複　代理人　盧建宏律師
被　　　告　蔡明琪
訴訟代理人　陳文雄律師
上列當事人間請求損害賠償事件，原告就本院97年度審交易字第
313 號過失傷害案件提起刑事附帶民事訴訟（97年度審交附民字
第111 號），經本院刑事庭裁定移送前來，本院於民國100 年5
月26日言詞辯論終結，判決如下：
    主     文
被告應給付原告新臺幣貳佰玖拾壹萬捌仟壹佰伍拾元，及自民國
九十七年十二月二十五日起至清償日止，按週年利率百分之五計
算之利息。
原告其餘之訴駁回。
訴訟費用由被告負擔五分之二，餘由原告負擔。
本判決第一項於原告以新臺幣玖拾捌萬元為被告供擔保後，得假
執行。但被告以新臺幣貳佰玖拾壹萬捌仟壹佰伍拾元為原告預供
擔保，得免為假執行。
原告其餘假執行之聲請駁回。
    事實及理由
壹、程序方面：
    按訴狀送達後，原告不得將原訴變更或追加他訴，但擴張或
    減縮應受判決事項之聲明者，不在此限，民事訴訟法第255
    條第1 項但書第3 款定有明文。查本件原告起訴時，其訴之
    聲明原為被告應給付原告新臺幣（下同）5,287,807 元，及
    自起訴狀繕本送達被告之翌日（即民國97年12月25日）起至
    清償日止，按週年利率5 ％計算之利息。嗣於本院99年9 月
    13日準備程序期日變更其聲明為被告應給付原告7,356,500
    元，及自起訴狀繕本送達被告之翌日起至清償日止，按週年
    利率5 ％計算之利息。核原告上開所為訴之變更，屬擴張應
    受判決事項之聲明，揆諸上開法律規定，應予准許。
貳、實體方面：
一、原告起訴主張：（一）被告於96年11月21日下午6 時50分許
    ，駕駛車牌號碼L6-0345 號自用小客車（下稱系爭小客車）
    ，沿桃園縣桃園市○○路往桃鶯路方向行駛（由南往北），
    行過大林路與延平路交岔路口後，欲超越同向行駛在右前方
    由原告騎乘之車牌號碼GYQ-837 號重型機車（下稱系爭機車
    ），原應注意汽車超車時，後行車應於前車左側保持半公尺
    以上之間隔超過，而依當時情形並無不能注意之情事，被告
    竟疏未注意上開規定，未保持半公尺以上之間隔，貿然超越
    同向右前方由原告騎乘之上開機車，而於被告所駕駛之系爭
    小客車車頭部位超越原告之機車後，致原告所騎乘機車左手
    把遭被告所駕駛車輛之右後車門所擦撞，原告因而人車倒地
    ，受有頭部外傷併顱內出血、顴骨骨折等傷害，並導致器質
    性腦病變合併失智及情緒狀態等重大難治之傷害，導致原告
    產生中度慢性精神病且領有殘障手冊。被告上開行為，經本
    院刑事庭以97年度審交易字第313 號、臺灣高等法院98年度
    交上易字第240 號判處被告有罪並確定在案。（二）原告因
    被告上開侵權行為，支出醫療費用，其中部分醫療費用已自
    被告或強制汽車責任保險受償，然尚有4,805 元之醫療費用
    未償付。原告於事故發生後至98年12月14日期間，均需全日
    看護，每日以2,000 元計算看護費用，被告應賠償1,504,00
    0 元之看護費用。又原告因本件事故，致無法勝任原先之保
    全工作，勞動能力完全喪失。依原告於本件車禍事故時每月
    所得3 萬元，計算至勞動基準法第54條所規定之強制退休年
    齡65歲止，原告因減少勞動能力所受之損失為4,347,695 元
    。且原告因本件車禍事故受有嚴重傷害，造成失智，被告應
    賠償原告150 萬元之精神慰撫金。以上原告共計得向被告請
    求7,356,500 元。（三）原告就本件所受損害之發生及擴大
    ，並無與有過失之情事等語，爰依民法侵權行為之法律關係
    提起本訴等語，並聲明：被告應給付原告7,356,500 元，及
    自起訴狀繕本送達被告之翌日起至清償日止，按週年利率5
    ％計算之利息；並願供擔保請准為假執行之宣告。
二、被告則以：（一）伊並未擦撞到原告，本件車禍事故發生係
    被告超車後，原告因不明原因自己跌倒所致，被告並無過失
    ，縱被告須負賠償責任，然原告亦有與有過失，且原告在車
    禍當時安全帽並未確實綁好，故原告應自行承擔一半之責任
    。（二）關於原告請求之金額，看護費用應以每月3 萬元為
    合理之範圍。另對於長庚醫療財團法人林口長庚紀念醫院（
    下稱林口長庚醫院）之鑑定回函表示，原告永久勞動能力減
    損之比例為45％並無意見；惟就原告關於精神慰撫金之請求
    應屬過高，應降為20萬元等語資為抗辯，並聲明：原告之訴
    駁回，如受不利判決願供擔保請准免為假執行之宣告。
三、兩造不爭執事項：
（一）原告本件請求之醫療費用4,805 元，係尚未獲得汽車強制
      責任保險理賠之部分。其他醫療費用已經獲得強制保險理
      賠。
（二）原告於本件車禍事故發生時，每月薪資3 萬元；兩造並同
      意以每月3 萬元作為計算原告於本件車禍事故發生前原告
      工作能力之基準。
（三）原告自本件車禍事故時起至100 年3 月止，因尚未遭國興
      保全公司終止勞動契約，仍繼續自國興保全公司受有薪資
      ，而自100 年4 月起始未獲得薪資。
四、兩造爭執事項：
（一）被告就原告於本件車禍事故所受損害，有無過失？
（二）原告所請求之看護費用之日數、需要看護之程度（全日、
      半日），以及每日看護所需之花費，是否合理？
（三）原告因本件車禍所致之傷害，所減損之永久勞動能力比例
      為何？原告請求之精神慰撫金數額是否合理？
（四）原告就其因本件車禍事故所受損害之發生或擴大，是否與
      有過失？
五、本院得心證理由：
（一）按因故意或過失，不法侵害他人之權利者，負損害賠償責
      任；汽車、機車或其他非依軌道行駛之動力車輛，在使用
      中加損害於他人者，駕駛人應賠償因此所生之損害，但於
      防止損害之發生，已盡相當之注意者，不在此限，民法第
      18 4條第1 項前段、同法第191 條之2 定有明文。又道路
      交通安全規則第101 條第1 項第5 款、第94條第3 項分別
      規定：前行車減速靠邊或以手勢或亮右方向燈表示允讓後
      ，後行車始得超越，超越時應顯示左方向燈並於前車左側
      保持半公尺以上之間隔超過，行至安全距離後，再顯示右
      方向燈駛入原行路線；汽車行駛時，駕駛人應注意車前狀
      況及兩車併行之間隔，並隨時採取必要之安全措施。被告
      雖辯稱其駕駛之系爭小客車與原告所騎乘之系爭機車並未
      發生任何碰撞，且其就本件事故之發生無任何過失云云。
      惟查：
      1.被告於96年11月21日警詢中陳稱：伊駕駛系爭小客車由
        大林路直行往桃鶯路方向行駛，伊第一次發現系爭機車
        時，尚未經過肇事路口，系爭機車在伊右前方偏車道中
        間之位置，伊鳴喇叭後系爭機車就往右靠，伊遂通過該
        輛機車，至大林路延平路口時，因欲通過路口，伊有減
        速慢行，故系爭機車於此時由右方超過伊，至伊右前方
        位置，伊又欲通過系爭機車，伊復鳴喇叭，於再次通過
        系爭機車時，雙方發生碰撞等語（見臺灣桃園地方法院
        檢察署（下稱桃園地檢署）97年度偵字第14349 號卷（
        下稱上開偵字卷）第4 頁）；復於本院97年度審交易字
        第313 號過失傷害刑事案件準備程序中供稱：伊當時只
        是接觸到右後車，是原告自己跌倒，才擦撞到系爭小客
        車等語（見本院97年度審交易字第313 號卷（下稱上開
        本院刑事卷）第15頁）。核與被告之妻即訴外人廖珈平
        於97年7 月17日檢察官偵訊時結證稱：伊於事發當時坐
        在系爭小客車之右後座，當時先是看到系爭機車停在其
        夫所駕駛之系爭小客車旁等紅燈，啟動後原告騎到路中
        間，在系爭小客車前面，被告對系爭機車按喇叭，系爭
        機車遂靠到右邊，於是系爭小客車之車頭就超越系爭機
        車，之後我聽到聲音，系爭機車就向左傾，手把的位置
        擦撞到車門，伊遂跟被告說旁邊有人倒了，伊方下車查
        看等語（見上開偵字卷第48頁），就系爭小客車與系爭
        機車於事發時有擦撞一節大致相符。且上開廖珈平於偵
        查中之證述，亦與道路交通事故調查報告表（二）第33
        項記載系爭小客車之撞擊部位係在右側車身之事實（見
        上開偵字卷第20頁）相符。是本件車禍事故發生當時，
        原告所騎乘之系爭機車與被告所駕駛之系爭小客車確曾
        發生碰撞之事實，堪以認定。被告辯稱並未發生任何碰
        撞云云，洵非可採。
      2.又依上開被告之供述及廖珈平之證述，亦堪認本件車禍
        發生前，被告所駕駛之系爭小客車係同向行駛於系爭機
        車左後方，嗣被告自後欲超越其右前方之原告時，始發
        生車禍之事實。是本件車禍事故起因於被告駕車欲超越
        原告而發生等情，當可認定。故被告係於駕駛系爭小客
        車中，與原告騎乘之系爭機車發生碰撞，而致原告受有
        損害等情，堪以認定。
      3.被告固辯稱：車禍發生時，兩車併行相隔有半公尺以上
        云云。然查，本件車禍事故發生地點即大林路往桃鶯路
        方向之車道，係屬未劃分快慢車道之一般車道，該路面
        範圍為3.5 公尺（道路中央雙黃實線至路邊白實線），
        車禍發生後，系爭機車左倒橫置於路邊白實線上，並因
        倒地滑行而遺有刮地痕，刮地痕起點距路邊白實線有0.
        9 公尺，被告則將系爭小客車移動至路邊停放等情，有
        前揭道路交通事故現場圖及現場照片等件在卷可按（上
        開偵字卷第18至29頁）。而經警實地測量結果：系爭小
        客車之車寬約1.65公尺、與系爭機車同型車輛之左右把
        手寬度約0.64公尺，此有桃園縣政府警察局桃園分局現
        場勘查報告1 份附於上開本院刑事卷第56至60頁可佐，
        則以上開刮地痕起點認定為2 車發生碰撞之基準點，再
        以車道寬度減去刮地痕起點距路邊白實線距離，另減去
        被告汽車車寬及原告機車左右手把寬度之半，所餘寬度
        為0.63公尺【計算式：3.5 公尺（路面車道寬度）－0.
        9 公尺（括起痕起始點）－1.65公尺（被告汽車車寬）
        －0.32公尺（系爭機車左右手把寬度之半）＝0.63公尺
        】，與超越前車應保持之安全間隔半公尺僅有0.13公尺
        之微。雖被告另辯稱：其駕車超越系爭機車時，有緊貼
        道路中央分隔線行駛云云，然因駕駛人坐於駕駛座斜視
        其左前車頭邊緣之角度因素，縱使駕駛人認為其車輛左
        前側已緊貼道路中央分隔線，但因視線斜度之因素，車
        輛左側實不可能緊貼道路中央分隔線行駛，故認車輛左
        側與道路中央分隔線之間，應尚有空間存在。況車輛左
        後視鏡亦應保持於內側車道內以避免與對向車道之車輛
        發生擦撞，是考量被告車輛實不可能緊貼道路中央分隔
        行駛，及預留左後視鏡空間以避免與對向車輛發生擦撞
        等因素，堪信被告駕駛汽車超越系爭機車時，其兩車之
        間隔已少於半公尺甚明。而本件車禍經送鑑定肇事責任
        ，亦認被告所駕駛之系爭小客車於超車時未保持半公尺
        以上之安全距離所致，此有臺灣省桃園縣區車輛行車事
        故鑑定委員會鑑定意見書、臺灣省車輛行車事故覆議鑑
        定委員會鑑定意見函在卷可按（見上開偵字卷第53至55
        頁、第60頁），是被告此節所辯，尚難採信。
      4.按當事人主張有利於己之事實者，就其事實有舉證之責
        任，民事訴訟法第277 條前段定有明文。被告雖辯稱其
        就本件車禍事故之發生並無任何過失云云，惟查：原告
        所受之損害係因被告於使用系爭小客車之過程中所致，
        則依前揭民法第191 條之2 之規定，自應由被告就其辯
        稱其已盡相當之注意負舉證責任。又本件車禍發生時天
        候晴、夜間有照明，肇事地點路況為直路柏油路面、地
        面乾燥、無缺陷、無障礙物、視距良好，此有上開道路
        交通事故調查表可參（見上開偵字卷第19、20頁）；且
        被告駕車系爭小客車超越系爭機車時，未保持半公尺以
        上之安全間隔，肇致本件車禍之發生，業經本院認定如
        前。此外，被告復未就其就本件車禍事故之發生，已盡
        相當之注意一事提出其他足資證明之證據，是堪認被告
        就本件車禍事故確有過失。
（二）本件車禍事故發生經過之客觀事實，有桃園縣政府警察局
      桃園分局道路交通事故現場圖、道路交通事故調查報告表
      、現場暨車損照片等18張附卷可稽（上開偵字卷第18至29
      頁）。而原告確於上開時、地，騎乘系爭機車與被告所駕
      駛之系爭小客車，發生擦撞，致人車倒地而受有頭部外傷
      併顱內出血、顴骨骨折等傷害，並導致器質性腦病變合併
      失智及情緒狀態等重大難治之傷害等情，有林口長庚醫院
      診斷證明書2 紙、精神科臨床心理照會暨報告單1 紙在卷
      可資佐證（見本院附民卷第6 、7 頁；上開偵字卷第35至
      38頁），是原告確因上開車禍受有傷害之事實，已堪認定
      。
（三）按不法侵害他人之身體或健康，對於被害人因此喪失或減
      少勞動能力，或增加生活上之需要時，應負損害賠償責任
      ；又不法侵害他人之身體、健康、名譽、自由、信用、隱
      私、貞操，或不法侵害其他人格法益而情節重大者，被害
      人雖非財產上之損害，亦得請求賠償相當之金額，民法第
      193 條第1 項、第195 條第1 項分別定有明文。茲就原告
      請求之醫療費用、看護費用、勞動力減損、慰撫金是否有
      據，分述如下：
      1.醫療費用：
        兩造就原告尚未自被告或強制汽車責任保險受償之醫療
        費用共計4,805 元一事不爭執，並有林口長庚醫院之醫
        療單據為憑（見本院附民第17至18頁）。是原告尚得請
        求之醫療費用為4,805 元。
      2.看護費用：
        按因親屬受傷，而由親屬代為照顧被害人之起居，固係
        基於親情，但親屬看護所付出之勞力，並非不能評價為
        金錢，只因兩者身分關係密切而免除支付義務，此種親
        屬基於身分關係之恩惠，自不能加惠於加害人。故由親
        屬看護時，雖無現實看護費之支付，但應衡量及比照僱
        用職業護士看護情形，認被害人受有相當於看護費之損
        害，得向加害人請求賠償，乃現今實務上所採之見解，
        亦較符公平正義原則（最高法院88年度臺上字第1827號
        判決意旨參照）。被告雖辯稱原告並無受看護之需要，
        亦未提出支出看護費用之相關證明云云，惟查：
     （1）原告於96年11月21日事故發生當日即被送至林口長庚
          醫院急診，經診斷為顱內出血及左顴骨骨折，經手術
          治療後於96年12月17日出院。依住院期間之病情研判
          ，原告因腦內出血導致意識不清而無法自理生活，住
          院期間需他人全日照護其日常生活等情，此有林口長
          庚醫院99年8 月18日（98）長庚院法字第1270號函附
          卷可稽（見本院卷第112-1 頁），是堪認原告於住院
          之27日治療期間，確實有全日醫療看護照顧之必要。
          故本件原告雖未能提出支出看護費用之收據，然其住
          院期間確需全日看護照顧，是揆諸上開說明，其家屬
          所為之照護，自非不得請求被告給付上開期間之看護
          費用。又依上開長庚醫院函文，該院之全日看護費用
          為每日2,100 元，故原告主張其每日看護費用為2,00
          0 元應屬可採。依此計算，原告於上開住院之27日期
          間，所得請求之看護費用應為54,000元（計算式：2,
          000 ×27＝54,000）。
     （2）又依98年12月14日原告最後一次至林口長庚醫院回診
          之病情研判，其恢復情形仍不理想，大部分生活功能
          如吃飯、洗澡及如廁皆無法自理，而需他人協助，故
          評估原告自出院後迄至98年12月14日應均需他人全日
          照護其日常生活，此亦經林口長庚醫院99年8 月18日
          （98）長庚院法字第1270號函記載明確（見本院卷第
          112-1 頁），然原告於出院後，其所受之看護應屬有
          別於醫療看護之居家看護，故原告主張以每日2,000
          元計算看護費用，其金額顯屬過高。本院認原告自出
          院後之96年12月18日起至98年12月14日間之居家看護
          ，每日看護費用應以強制汽車責任保險給付標準第2
          條之規定為宜。查行政院金融監督管理委員會於94年
          6 月8 日所發布之強制汽車責任保險給付標準第2 條
          第3 項規定看護費用每日以1,000 元為限；該項規定
          經行政院金融監督管理委員會於98年2 月27日發布修
          訂為每日以1,200 元為限，並自同日起施行。是以，
          自96年12月18日起至98年2 月26日止間之437 日，原
          告之居家看護費用應為437,000 元（計算式：1,000
          ×437 ＝437,000 ）；而自98年2 月27日起至98年12
          月14日止間之291 日，原告之居家看護費用為349,20
          0 元（計算式：1,200 ×291 ＝349,200 ）。
     （3）職是，原告請求看護費用部分，於840,200 元（計算
          式：54,000＋437,000 ＋349,200 ＝840,200 ）之範
          圍內，應屬有據；逾越此範圍，尚無理由。
      3.減少勞動能力之損失部分：
     （1）原告因本件車禍事故受有頭部外傷併顱內出血、顴骨
          骨折等傷害，並導致器質性腦病變合併失智及情緒狀
          態等重大難治之傷害，經林口長庚醫院予以醫師問診
          、參閱原告病歷，並依據相關檢查結果評估原告現仍
          殘存腦部病變之症狀，鑑定結果認原告勞動力減損45
          ％，此有林口長庚醫院100 年4 月18日（100 ）長庚
          院法字第0375號函文附卷可稽（見本院卷第215 頁）
          。又查兩造就原告於本件車禍事故發生時每月之薪資
          為3 萬元一事不爭執，並同意以每月3 萬元作為計算
          本件車禍事故前原告工作能力之標準（見本院卷第10
          5 頁）。
     （2）查原告係於48年6 月6 日出生，依通常情形可工作至
          滿65歲退休（勞動基準法第54條第1 項第1 款參照）
          。又兩造就原告自本件車禍事故時起至100 年3 月止
          ，因尚未遭國興保全公司終止勞動契約，仍繼續自國
          興保全公司受有薪資，而自100 年4 月起始未獲得薪
          資一事不爭執，故原告因本件車禍事故所減少勞動能
          力之損失，亦應自100 年4 月起計算之。是自100 年
          4 月起至原告年滿65歲即113 年6 月6 日止，共計受
          有13年2 月又6 日（即158.2 月）之勞動能力損失。
          從而，依勞動能力減損之比例計算，並依霍夫曼法扣
          除中間利息，原告喪失之勞動力合計1,643,145 元：
          【計算式：3 萬（月薪）×45％（減少勞動力百分比
          ）×121.00000000（158.2 之月別霍夫曼係數）】。
          是以，原告請求1,643,145 元之勞動能力減損之損害
          部分，應屬有據，逾此部分，則無理由。
      4.精神慰撫金部分：
        按慰撫金是否相當，應審酌實際加害情形、被害人所受
        之痛苦、加害人及被害人之身分、地位及經濟狀況等各
        種情形定之（最高法院47年臺上字第1221號判例、51年
        臺上字第223 號判例、76年臺上字第1908號判例意旨參
        照）。查原告係於48年6 月6 日出生，於本件侵權行為
        發生時為48歲，學歷為中壢高中畢業，車禍前原係任職
        於國興保全公司，從事保全員一職，每月收入為3 萬元
        ；名下除門牌號碼為桃園縣大溪鎮○○街97巷35弄1 號
        2 樓之房屋及大溪鎮○○段594 地號土地（權利範圍17
        6/1 萬）外，無其他恆產，業據原告陳明（見本院卷第
        104 頁），並有原告之薪資轉帳存摺內頁影本及稅務電
        子閘門財產所得調件明細表1 份附卷為憑（本院附民卷
        第21至25頁、本院卷第70頁）。至被告係56年1 月17日
        出生，此有其戶籍謄本附卷可稽（本院卷第18頁），於
        本件事故發生時為40歲，擔任電子公司之工程師，其學
        歷為大學畢業；96年間之年所得為1,260,817 元，又被
        告除有房屋及土地各1 筆外，尚有汽車（廠牌中華，汽
        缸容量1,597 毫升，車號L6-0345 號）1 輛及投資6 筆
        （投資金額共計169,300 元），此亦有被告之稅務電子
        閘門財產所得調件明細表在卷可稽（本院卷第57至59頁
        ）。又查原告因本件車禍事故受有頭部外傷併顱內出血
        、顴骨骨折等傷害，並導致器質性腦病變合併失智及情
        緒狀態等重大難治之傷害，有原告之診斷證明書在卷可
        稽（本院附民卷第6 、7 頁）；且原告受傷至今，對於
        治療反應均不佳，未來恢復之可能性極低，此亦有林口
        長庚醫院100 年1 月21日（99）長庚院法字第1010號函
        可稽（見本院卷第205 頁），又其本件車禍事故減損45
        ％之勞動力，業如前述。是原告主張其受有上開傷害，
        致其精神上遭受重大痛苦乃屬必然。本院審酌兩造之學
        歷、收入及資產狀況，及原告於本件所受之傷害等一切
        情狀，認原告確因本件事故影響日後工作及生活，故其
        請求100 萬元之非財產上損害，尚屬合理，應予准許，
        至逾此範圍即為無理由。
      5.綜上，原告上開因本件車禍事故所受之損害，共計3,48
        8,150 元（計算式：4,805 ＋840,200 ＋1,643,145 ＋
        100 萬＝3,488,150 ）。
（四）按損害之發生或擴大，被害人與有過失者，法院得減輕賠
      償金額，或免除之，民法第217 條第1 項定有明文。被告
      雖辯稱原告於本件車禍事故發生時並未將安全帽綁好，原
      告與有過失云云，惟查：
      1.本件事故之發生以被告駕駛自小客車未保持半公尺以上
        之安全間隔超越前車為肇事原因，原告駕駛重機車並無
        肇事因素等情，有臺灣省桃園縣區車輛行車事故鑑定委
        員會鑑定意見書、臺灣省車輛行車事故覆議鑑定委員會
        鑑定意見函在卷可按（見上開偵字卷第53至55頁、第60
        頁），是難認原告就損害之發生與有過失。
      2.又被告固辯稱原告於事故發生時安全帽並未綁好云云，
        被告之妻即訴外人廖珈平雖亦於警詢中陳稱原告之安全
        帽有鬆動或故障之現象云云（見上開偵字卷第17頁）。
        惟廖珈平上開陳述僅係空泛表示安全帽有鬆動或故障，
        至有如何鬆動、故障之情事均未具體指明。況依車禍現
        場照片（見上開偵字卷第22至24頁）所示，原告之安全
        帽於本件車禍事故發生後，距系爭機車甚近，倘原告所
        穿戴之安全帽未繫妥，於碰撞後應遠離系爭機車；且上
        開車禍現場照片中之安全帽，外觀完好，未見有何故障
        現象，是難認上開廖珈平之陳述得作為認定原告就損害
        之擴大與有過失之證據。此外，被告復未提出其他足資
        證明原告就損害擴大與有過失之證據，是被告辯稱原告
        就損害擴大與有過失云云，應非可採。
      3.原告就損害之發生或擴大既均無與有過失，則被告尚不
        得依上開民法第217 條第1 項之規定，減輕或免除其賠
        償責任。
（五）按保險人依本法規定所為之保險給付，視為被保險人損害
      賠償金額之一部分；被保險人受賠償請求時，得扣除之，
      強制汽車責任保險法第32條定有明文。查原告因本件車禍
      事故自富邦產物保險股份有限公司（下稱富邦產險公司）
      受領612,202 元之保險給付，其中42,202元係醫療費用、
      55萬元係經醫師診斷為永不能復原之狀態之殘廢給付，2
      萬元係住院期間之看護費用等情，有富邦產險公司桃竹苗
      客服中心所陳報之資料附卷可稽（見本院卷第174 至199
      頁）。又原告本件所請求之醫療費用4,805 元係其尚未自
      被告及強制汽車責任保險受償之部分，故仍得請求之。原
      告本件之請求中既未包含上開業經富邦產險公司所給付之
      42,202元醫療費用，則原告本件請求，因強制汽車責任保
      險法第32條規定所應扣除之數額僅為57萬元（計算式：61
      2,202 －42,202＝57萬）。是以，前揭原告得請求之3,48
      8,150 元，自應扣除其已受領之強制責任保險給付57萬元
      ，故經扣除該保險給付後，原告尚得向被告請求之金額為
      2,918,150 元。
（六）末按給付無確定期限者，債務人於債權人得請求給付時，
      經其催告而未為給付，自受催告時起，負遲延責任。其經
      債權人起訴而送達訴狀，或依督促程序送達支付命令，或
      為其他相類之行為者，與催告有同一之效力。遲延之債務
      ，以支付金錢為標的者，債權人得請求依法定利率計算之
      遲延利息；應付利息之債務，其利率未經約定，亦無法律
      可據者，週年利率為5 ％，民法第229 條第2 項、第233
      條第1 項前段及第203 條分別定有明文。經查，被告對原
      告所負之上開給付義務，固未經兩造特約而無確定清償期
      限或特定利率，然其既經原告起訴狀繕本之送達，依上開
      說明，自應從起訴狀繕本送達翌日（即97年12月25日）起
      ，以週年利率5 ％計算之遲延利息對原告負法定遲延責任
      。原告就此所為遲延利息之主張，亦為可取。
六、綜上，原告因被告駕駛系爭小客車之過失行為，致受有傷害
    ，並因此支出醫療費用、受有看護費用及減少勞動能力之損
    失，並有非財產上之損害；原告就本件損害之發生或擴大，
    難認與有過失。然原告因本件車禍事故，自富邦產險公司受
    有強制汽車責任險之保險給付，故應自其得請求之金額中扣
    除57萬元。從而，原告依民法侵權行為之法律關係，請求被
    告給付2,918,150 元，及自97年12月25日起至清償日止，按
    週年利率5 ％計算之利息，為有理由，應予准許，逾此範圍
    之請求，即屬無據，應予駁回。
七、兩造均陳明願供擔保，聲請宣告假執行或免為假執行，關於
    原告勝訴部分，經核尚無不合，爰分別酌定相當之擔保金額
    宣告之。至於原告敗訴部分，其訴既經駁回，則其假執行之
    聲請亦失所附麗，自應併予駁回，附此敘明。
八、本件事證已臻明確，兩造其餘主張陳述及所提之證據，經審
    酌與本院前揭判斷無影響，毋庸一一論述，附此敘明。
九、訴訟費用負擔之依據：民事訴訟法第79條。
中    華    民    國   100    年    6     月    22    日
          民事第三庭  審判長法  官  張益銘
                            法  官  周玉
                            法  官  毛彥程
以上正本係照原本作成。
如對本判決上訴，須於判決送達後20日內向本院提出上訴狀。如
委任律師提起上訴者，應一併繳納上訴審裁判費。
中    華    民    國   100    年    6     月    27    日
                            書記官  伍幸怡